【裁判字號】    89,訴,94
【裁判日期】    890525
【裁判案由】    毒品危害防制條例
【裁判全文】
臺灣臺東地方法院刑事判決                            八十九年度訴字第九四號
    公  訴  人  臺灣臺東地方法院檢察署檢察官
    被      告  甲○○
右列被告因違反毒品危害防制條例案件，經檢察官提起公訴（八十九年度毒偵字第一
四八號），本院判決如左：
    主      文
甲○○連續施用第一級毒品（海洛因），累犯，處有期徒刑壹年，扣案的海洛因壹點
陸公克、針筒貳支，均沒收銷燬；又連續施用第二級毒品（安非他命），累犯，處有
期徒刑陸月，扣案的安非他命零點伍公克、塑膠吸管拾壹支、玻璃球管參支、空夾鏈
袋壹個，均沒收銷燬；應執行有期徒刑壹年貳月。
扣案的海洛因壹點陸公克、安非他命零點伍公克、塑膠吸管拾壹支、玻璃球管參支、
針筒貳支、空夾鏈袋壹個，均沒收銷燬。
    事      實
一、甲○○在民國八十六年間，因為觸犯麻藥罪，被臺灣高等法院花蓮分院（以下簡
    稱為花蓮高分院）判處有期徒刑八月確定（八十七年二月九日判決確定），之後
    ，入監服刑，並且在八十八年三月十七日執行完畢。又因為施用第二級毒品安非
    他命，被臺灣臺東地方法院裁定送入勒戒處所，實施觀察、勒戒，經過戒治所的
    綜合判斷以後，認為甲○○沒有繼續施用毒品的傾向，而被花蓮高分院在八十七
    年十二月十七日，並以八十七年度上易字第一九四號判決免刑確定。然而，甲○
    ○沒有因此而戒掉吸毒的習慣，仍舊受不住外界的誘惑，分別出於施用第一級毒
    品海洛因與第二級毒品安非他命的連續犯罪故意，再度從八十八年的七、八月開
    始，一直到八十九年三月十五日為止，在臺東市○○街一三四巷二十四號以及其
    他地方，多次施用海洛因以及安非他命，並且被警察當場扣到海洛因一點六公克
    、安非他命零點五公克、塑膠吸管十一支、玻璃球管三支、針筒二支、空夾鏈袋
    一個。接著，就被本法院以八十九年度毒聲字第一二八號裁定，將他送入臺灣臺
    東看守所附設勒戒處所實施觀察勒戒，該所並認為甲○○仍有繼續施用毒品的傾
    向，被本院在八十九年四月七日，以八十九年度毒聲字第一六八號裁定，令甲○
    ○進入戒治處所，執行強制戒治一年，而目前仍然在強制戒治期間。
二、本案是由臺東縣警察局大武分局移送臺灣臺東地方法院檢察署檢察官而偵查起訴
    。
    理      由
一、本案的被告甲○○對於在右述的時間、地點，分別連續施用第一級毒品與第二級
    的犯罪事實，被告不論是在警察訊問時、檢察官偵查與本院審理中都已經明白地
    承認，而且被告的尿液，經送請檢驗，結果證實被告的尿液中，的確呈有海洛因
    與安非他命的陽性反應，有八十九年三月二十二日（誤寫為八十八年三月二十二
    日）臺東縣衛生尿煙毒麻醉藥品類委託檢驗結果通知書附在偵查卷內可以證明。
    被告先前曾經因為施用第二級毒品安非他命，經過觀察勒戒，並且由花蓮高分院
    判決免刑確定（可參閱附在偵查卷內的判決書），接著，又在五年之內，再度因
    為連續施用海洛因與安非他命，而被本院裁定執行強制戒治一年，可參閱附在本
    院卷內的八十九年度毒聲字第一六八號刑事裁定。此外，還有扣案的海洛因一點
    六公克、安非他命零點五公克、塑膠吸管十一支、玻璃球管三支、針筒二支、空
    夾鏈袋一個可以證明。故本件犯罪事證明確，被告連續施用第一級毒品與第二級
    毒品的行為應可認定。
二、被告所觸犯的罪名是；毒品危害防制條例第十條第一項的施用第一級毒品罪與第
    二項的施用第二級毒品罪。被告在八十六年間，因為觸犯麻藥罪，被法院判處有
    期徒刑八月確定，並且在八十七年十二月十七日執行完畢，可參閱附在本院卷內
    的臺灣臺東地方法院檢察署刑案資料查註紀錄表，他在五年之內再犯本件有期徒
    刑以上的罪名，屬於累犯，依刑法第四十七條規定：「受有期徒刑之執行完畢，
    五年以內再犯有期徒刑以上之罪者，為累犯，加重本刑至二分之一」，應加重其
    刑度。而且被告先後多次施用第一級毒品與第二級毒品的犯罪行為，在時間上相
    近，又是分別觸犯構成犯罪要件相同的罪名，應是出於施用第一級毒品、第二級
    毒品的連續犯罪故意，都屬於連續犯罪，均應依刑法第五十六條規定，加重其刑
    度，並且依照刑法第七十條的規定，依序加重被告的刑度。而被告所犯的兩個施
    用毒品罪，是出於不同的犯罪故意所做，並且是觸犯不同的犯罪構成要件，屬於
    數罪，應分別論刑處罰，但是檢察官認為被告所犯的兩個施用毒品罪，屬於一行
    為觸犯數罪名的想像競合犯，此種見解不為本院所認同，故加以更正說明。另外
    ，檢察官起訴被告的犯罪時間是從八十八年三月十七日之後的某一天開始施用毒
    品，已經被告在本院審理時加以否認，遍查卷內所附的資料，並沒有證據可以證
    明檢察官的認定是真實無誤，而被告在本院審理中，只承認他是從八十八年的七
    、八月間，才開始施用毒品，因此，檢察官所認定被告施用毒品的時間不對，此
    屬於刑事訴訟法上所稱的「犯罪事實的一部減縮」，故應予更正。於是，本院在
    審酌被告犯罪的動機、目的，施用毒品時間長短，並且被告經過觀察勒戒之後，
    還是沒能戒掉吸毒的惡習，以及被告犯罪後的態度等一切情狀之後，而量處如主
    文所記載的刑罰，並且依法定被告的應執行刑。
三、毒品危害防制條例第十八條第一項前段規定：「查獲之毒品及專供施用毒品之器
    具，不問屬於犯人與否，均沒收銷燬之」。所以，扣案的海洛因一點六公克、安
    非他命零點五公克、塑膠吸管十一支、玻璃球管三支、針筒二支、空夾鏈袋一個
    ，和該條例第十八條第一項前段的規定相符，都應依法諭知沒收銷燬。
據上論斷，應依刑事訴訟法第二百九十九條第一項前段，毒品危害防制條例第二十條
第三項、第十條第一項、第二項、第十八條第一項前段，刑法第十一條前段、第五十
六條、第四十七條、第五十一條第五款，判決如主文。
本案經檢察官張德寬到庭執行職務。
中      華  民      國      八十九    年      五    月      二十五  日
                                  臺灣臺東地方法院刑事庭
                                      法  官  甘  大  空
右正本證明與原本無異。
如不服本判決，應於判決送達後十日內向本院提出上訴狀。
                                      書記官  賴  淑  芬
中      華      民      國   八十九   年      五    月       三十       日
附記：
毒品危害防制條例第十條第一項  施用第一級毒品者，處六月以上五年以下有期徒刑
毒品危害防制條例第十條第二項  施用第二級毒品者，處三年以下有期徒刑。


司法院資訊處製作；財團法人民間司法改革基金會備份。
